臺北高等行政法院簡易判決　　　　　　　　　　　　　九十三年度簡字第一一八號
　　　　　　　　　　　　　　　.
　　原　　　告　甲○○
　　被　　　告　臺北市政府
　　代　表　人　乙○○市長）.
　　訴訟代理人　丁○○
　　　　　　　　丙○○
右當事人間因就業服務法事件，原告不服行政院勞工委員會中華民國九十二年二月二
十一日（發文日期：九十二年三月十九日）勞訴字第○九二○○○一六三七號訴願決
定，提起行政訴訟。本院判決如左：
　　主  文
原告之訴駁回。
訴訟費用由原告負擔。
　　事  實
一、事實概要：緣原告非法容留第三人蔣玉峰君申請聘僱之印尼籍勞工外國勞工（下
    稱外勞）NUR HALIMAH （護照號碼：AD866102）於台北市○○區○○路九十號原
    告所開設「台記東東蒸餃店」內，從事烹飪及店務之工作，於民國（下同）九十
    一年九月五日為臺北市政府警察局士林分局查獲，經被告以原告違反就業服務法
    第四十四條之規定，乃以九十一年十二月二日府勞二字第○九一○五四二三二○
    ○號就業服務法罰鍰處分書（下稱原處分），處罰新台幣（下同）十五萬元，原
    告不服，提起訴願，嗣經行政院勞工委員會訴願決定駁回，遂提起行本件政訴訟
    。
二、兩造聲明：
　(一)原告未於言詞辯論期日到場，依其起訴狀之聲明求為判決：
　　1.訴願決定、原處分均撤銷。
　　2.訴訟費用由被告負擔。
　(二)被告聲明求為判決：如主文所示。
三、兩造之爭點：
    原告是否有非法容留外國人從事工作之情事？
　(一)原告主張之理由：
　　1.原告無違反就業服務法第四十四條規定之情形。
      (1)按「任何人不得非法容留外國人從事工作。」是為就業服務法第四十四條所
        明訂。違反者依同法第六十三條第一項規定處十五萬元以上七十五萬元以下
        罰鍰。
      (2)按「家庭監護工之開放引進，主要幫助有重度殘障、癱瘓中風或重大病患之
        家庭照顧此類親屬，即其監護範圍主要係在照顧重病受監護人，若為照顧重
        病受監護人所必須之相關生活照料工作，例如：為受監護人在許可工作地點
        調理膳食、餵食受監護人、洗滌衣物、清潔環境等不涉及營利性質者，自可
        視為原許可監護工作之範圍。」有行政院勞工委員會八十八年八月二日八十
        八職外字第七一○一四○號函釋在案。
      (3)原告父親和訴外人蔣玉峰之父親係數十年之同鄉好友，故經常相約前往原告
        所經營之「台記東東蒸餃店」，用餐並敘舊。印傭NUR HALIMAH係從事看護
        蔣玉峰父親之工作。該印傭常隨同前往該店，對店內環境及人員均十分熟悉
        。而印傭為照顧受監護人所必須之相關生活照料工作，自可視為原許可監護
        工作之範圍。基此緣由該印傭並無謂原告提供勞務或工作之事實，原告自無
        違反就業服務法第四十四條規定之情形。
    2.兩名印傭之偵訊筆錄不得作為不利原告之證據資料。
      (1)按行政訴訟法第一百三十三條規定：「行政法院於撤銷訴訟，應依職權調查
        證據」。又行政罰，係人民違反法律上之義務而受不利益之處分，與刑罰同
        為涉及人民權益之限制，故最高法院三十年度上字第一一五二號判例闡釋：
        「證據之證明力，雖由法院自由判斷，然證據之本身存有瑕疵或對於待證事
        實不足以供證明之資料，而事實審仍採為判決之基礎，則其自由判斷之職權
        行使，即不得未非逾越範圍。」等旨，可援引供參考。
　　　(2)原處分書採用左述偵訊筆錄，認定原告有「非法容留外國人從事工作」之違
　　　　法情事。
        印傭NUR HALIMAH之偵訊筆錄記載：「我於二○○二年元月二日來台受聘
          於蔣玉峰為監護工，仲介業帶我做完體檢及一切手續，另一位張先生於四
          日就把我帶到東東傳統麵店後面倉庫兼工作室、住處（港墘路九十二巷四
          號一樓），˙˙˙星期二至星期日就是做餐廳的工作，直到星期一（九月
          二日）帶我來的張先生再來將我帶走，星期四（五日）我就請士林分局外
          事警察前往取締老板的不法行為，每個月薪水老闆只給我二千元，其他交
          給仲介」等情。
  　　　另原告合法申請之外勞ANGGRAINI MISNATI TITIK（護照號碼：AE304783
          ，）偵訊時稱: 「阿玲（即另一外勞NUR HALIMAH）˙˙˙從我一來台時
          即一直在廚房工作，幫忙洗碗及煮飯給客人吃，我跟阿玲一起住在內湖港
          墘路九十二巷四號一樓，我在廚房洗了兩天碗，之後再也沒有至廚房幫忙
          ，但阿玲仍一直在廚房工作，但自三天前（今日九十一年九月五日）即沒
          再看到她，直到現警察帶她來才看到」云云。
　　　(3)印傭NUR HALIMAH既在星期一（九月二日）就離開原告經營之「台記東東蒸
        餃店」，就不可能有Ｎ君所謂「星期四（五日）我就請士林分局外事警察前
        往取締老板的不法行為」，並「當場查獲」NUR HALIMAH之情形。
　　　(4)ANGGRAINI MISNATI TITIK指稱：「我在廚房洗了兩天碗，之後再也沒有至
        廚房幫忙」等語，則「阿玲（即印傭NUR HALIMAN）仍一直在廚房工作」之
        說法，顯有蹊蹺。因為ANGGRAINI MISNATI TITIK未再至廚房幫忙，就無從
        知悉「阿玲（即印傭NUR HALIMAN）仍一直在廚房工作」之待證事項。
　　　(5)印傭二人之偵訊中證言因存有上述重大之瑕疵，在未究明其虛實以前，揆諸
　　　　首揭判例意旨，尚不得作為不利原告之認定事實基礎，故處分之認事用法，
　　　　倘嫌違誤。
　(二)被告主張之理由：
　　1.查聘僱外國人工作，不得妨礙本國人之就業機會、勞動條件、國民經濟發展與
　　　社會安定。是為就業服務法第四十二條（以下稱本法）所明定。故該法第四十
　　　三條復規定：「除本法另有規定外，外國人未經雇主申請許可，不得在中華民
　　　國境內工作。」自有政策上之需求。另按「任何人不得非法容留外國人從事工
　　　作。」，是為就業服務法第四十四條所明訂。違反者依同法第六十三條第一項
　　　規定處新台幣十五萬元以上七十五萬元以下罰鍰，合先敘明。
　　2.原告於訴願書中稱本案因其工作關係，而受友人蔣玉峰委託聯絡仲介公司辦理
　　　遣送NUR HALIMAN回國等事宜，而對其違反前開就業服務法之行為予以否認云
      云，主張撤銷原處分。經行政院勞工委員會訴願審議駁回其訴願。
　　3.原告主張其行為不違反本法第四十四條規定委無足採：
　　　按本件台北市政府警察局士林分局之警訊筆錄所載，外勞NUR HALIMAN及原告
      合法申請之印尼籍外勞ANGGRAINI MISNATI TITIK（護照號碼：AE304783）之
      陳述，互核相符；而訴外人蔣玉峰雖合法申請聘僱之NUR HALIMAN，卻稱將外
      勞之事務皆委由原告處理，並將外勞薪水、健保費等均交由原告代轉，若如依
      訴外人蔣玉峰所稱外勞係來台後由其帶回新店同住並從事監護工作，何須由他
      人代轉薪水，故其所述顯不合常理，復原告對於此節並未能提供任何具體證據
      資料以實其說，空言否認之詞，尚難採信，則本件外勞指稱來台後即於原告所
      經營之「台記東東蒸餃店」工作，應屬可採。原告此一主張恐僅為卸責之辭。
　　4.原告主張被告認事用法有所違誤等情，並無依據：
　　　依最高行政法院（改制前為行政法院）七十五年度判字第三○九號判例明示「
      行政罰與刑罰之構成要件雖有不同，而刑事判決與行政處分，亦原可各自認定
      事實，惟認定事實須憑證據，倘無證據足資認定有堪以構成行政罰或刑罰要件
      之事實存在，即不得僅以推測之詞予人處罰，則二者所應一致。」本件被告對
      原告之處分所依據者，為台北市警察局士林分局所檢送原告、訴外人甲○○、
      外勞NUR HALIMAHＮ及ANGGRAINI MISNATI TITIK之談話筆錄，應合於前開判例
      之要求；復依行政程序法第四十三條規定：「行政機關為處分或其他行政行為
      ，應斟酌全部陳述與調查事實及證據之結果，依論理及經驗法則判斷事實之真
      偽，並將其決定及理由告知當事人。」按在法定之證據方法內，關於如何取捨
      證據，有無證據價值，由行政機關依經驗法則及論理法則自由判斷，是為「自
      由心證」原則之內涵，本件綜觀偵訊筆錄，依吾人基於日常生活經驗所得之定
      則，應得原告確有違法前開就業服務法規定之結論。原告之主張未提具具體事
      證證明之，尚不足採。
　　理  由
一、本件原分案編號為本院九十二年度訴字第一八八七號，依通常訴訟程序審理，惟
    查本件係因原告不服行政機關所為一五○、○○○元罰鍰處分而涉訟之事件，依
    行政訴訟法第二百二十九條第一項第二款、第二項之規定，應適用簡易程序，茲
    改為現在之分案編號，並改依簡易程序審理，合先敘明。
二、本件原告經受合法通知，未於言詞辯論期日到場，核無行政訴訟法第二百十八條
    準用民事訴訟法第三百八十六條各款所列情形，爰併準用民事訴訟法第三百八十
    五條第一項前段規定，依被告之聲請，由其一造辯論而為判決。
三、按「任何人不得非法容留外國人從事工作。」「違反第四十四條或第五十七條第
    一款、第二款規定者，處新臺幣十五萬元以上七十五萬元以下罰鍰。」就業服務
    法第四十四條及第六十三條第一項前段分別定有明文。
四、本件兩造不爭之印尼籍外勞NUR HALIMAH係訴外人蔣玉依法經許可聘僱於台北
    縣新店市○○路○段四八九之三號八樓從事家庭監護工，看護其父親蔣鴻德，惟
    於九十一年九月五日中午十二時二十分許在台北市○○區○○路九十號原告所經
    營之「台記東東蒸餃店」內從事廚房工作，為警當場查獲等情，並有辦理招募外
    籍監護工幫傭合約書、外勞引進點交簽收台北市政府警察局士林分局九十一年十
    月一日北市警分行字第○九一六四一八二六○○號附於原處分卷可稽，堪信為真
    實。是本件之爭執，厥在於原告是否有非法容留外國人從事工作之情事？
五、經查：
  (一)查外勞NUR HALIMAH九十一年九月五日於台北市政府警察局士林分局陳述：「（
    問：妳何時開始到東東傳統麵店內工作始末，請詳述之？月薪？）仲介業帶我做
    完體檢及一切手續，另一位張先生於四日就把我帶到東東傳統麵店後面倉庫、工
    作室、住處（港墘路九十二巷四號一樓），翌（五）日早上七點老闆甲○○：：
    ：就叫我到前面東東傳統麵店廚房負責煮小米粥、酸辣湯、滷牛肉、雞腿，做所
    有店內所需的餃子餡料後再回工作室做定量（約廿個）蔥油餅帶至店面待售後就
    在廚房待命幫忙一直重複前述工作到晚上十一點才可以到後面九十二巷四號休息
    。另星期日就隨老闆回汐止並打掃到星期一晚上再回到工作室，星期二至星期日
    就是做餐廳的工作，直到星期一（九月二日）張先生再來將我帶走，星期四（五
    日）我就請士林分局外事警察前往取締老板的不法行為。每個月薪水老闆只給我
    兩千元其他交給仲介。：：：」及外勞ANGGRAINI MISNATI TITIK同日於台北市
    政府警察局士林分局陳述：「（問：外勞NUR HALIMAH檢舉指稱其曾與你在台北
    市○○區○○路九十號東東蒸餃餐廳廚房工作，因此於九十一年九月五日十二時
    十五分一起會同至該餐廳查察，結果發現你正在廚房，欲前往後門跑開，此事是
    否屬實？你是在廚房內工作？）是，屬實，我正在拿刀切菜還有拿水喝。但切菜
    是要給阿公吃。（問：：：：有無在餐廳廚房幫忙過？）：：：之前在剛來時老
    闆有叫我幫忙在廚房洗碗跟阿玲（即另一外勞NUR HALIMAHＮ）一起工作。：：
    ：（問：外勞阿玲你是否認識？於何時認識？阿玲是否在廚房工作過？）是，我
    認識，從一來台就看到她？阿玲從我一來台時即一直在廚房工作，幫忙洗碗及煮
    飯給客人吃，我跟阿玲一起住在內湖港墘路九十二巷四號一樓。：：：」此均有
    偵訊筆錄附於原處分卷，且核該二人陳述相符，是原處分認定原告有容留外國人
    工作之情事，堪屬採信。
  (二)至原告主張ANGGRAINI MISNATI TITIK既陳述：「我在廚房洗了兩天碗，之後再
    也沒有至廚房幫忙」等語，又陳述：「但自三天前（今日九十一年九月五日）即
    沒再看到她，直到現警察帶她來才看到」等語，則其所陳述：「阿玲仍一直在廚
    房工作」一節，顯非事實云云。然查，依前揭該二名外勞之陳述可知，該二名外
    勞同住一處，且同為印尼籍，是彼此間雖工作性質後來有異，惟依作息起居狀況
    及交談亦能瞭解得知，況關於NUR HALIMAHＮ自九月二日離開該餐廳一節，二人
    陳述亦屬一致，是原處分之認定事實，並未違反經驗法則及論理法則。
六、綜上所述，原告之主張，尚無可採，原處分以原告違反就業服務法第四十四條之
    規定，依同法第六十三條第一項前段之規定處以罰鍰，認事用法，並無違誤，訴
    願決定遞予維持，亦無不合，原告訴請撤銷訴願決定及原處分，為無理由，應予
    撤銷。
據上論結，本件原告之訴為無理由，爰依行政訴訟法第九十八條第三項前段、第二百
十八條、民事訴訟法第三百八十五條第一項前段，判決如主文。
中　　華　　民　　國　　九十三　　　年　　　四　　　　月　　　八　　　　日
                 臺 北 高 等 行 政 法 院   第 四 庭
                                         法  官　王　碧　芳
右為正本係照原本做成。
本件以訴訟事件所涉及之法律見解具有原則性者為限，始得於本判決送達後二十日內
向本院提出上訴狀並表明上訴理由（須按他造人數附繕本）且經最高行政法院許可後
方得上訴。
中　　　華　　　民　　　國　　九十三　　年　　　四　　　月　　　八　　　日
                                         法院書記官 鄭 聚 恩
